【裁判字號】    94,上易,1813
【裁判日期】    950307
【裁判案由】    賭博
【裁判全文】
臺灣高等法院刑事判決                94年度上易字第1813號
上  訴  人  臺灣臺北地方法院檢察署檢察官
被      告  丙○○
            甲○○
            乙○○
上列上訴人因被告賭博案件，不服臺灣臺北地方法院94年度易字
第749號，中華民國94年9月26日第一審判決（聲請簡易處刑案號
：臺灣台北地方法院檢察署92年度偵字第24161 號），提起上訴
，本院判決如下：
    主  文
原判決撤銷。
丙○○共同連續意圖營利，聚眾賭博，累犯，處有期徒刑陸月，
如易科罰金以佰元折算壹日。扣案之貳拾玖吋電視壹台、電腦
主機壹台、ＡＤＳＬ數據機壹台、下注說明書壹張、帳冊貳本、
開盤紀錄拾柒張、電話機肆具、開盤號碼單參拾壹張均沒收。
甲○○共同連續意圖營利，聚眾賭博，處有期徒刑肆月，如易科
罰金以佰元折算壹日。扣案之貳拾玖吋電視壹台、電腦主機壹
台、ＡＤＳＬ數據機壹台、下注說明書壹張、帳冊貳本、開盤紀
錄拾柒張、電話機肆具、開盤號碼單參拾壹張均沒收。
乙○○共同連續意圖營利，聚眾賭博，處有期徒刑肆月，如易科
罰金以佰元折算壹日。扣案之貳拾玖吋電視壹台、電腦主機壹
台、ＡＤＳＬ數據機壹台、下注說明書壹張、帳冊貳本、開盤紀
錄拾柒張、電話機肆具、開盤號碼單參拾壹張均沒收。
    事  實
一、丙○○曾因違反商標法案件，經臺灣台北地方法院判處有期
    徒刑3月，如易科罰金以3百元折算一日，於民國（下同）89
    年11月30日確定，並於90年1月19日以易科罰金執行完畢。
二、丙○○、甲○○、乙○○三人，共同基於意圖營利之概括犯
    意聯絡及行為分擔，自92年11月29日起，連續提供由甲○○
    於同年6月1日以每月新臺幣1萬元之租金向不知情之房東陳
    先林所承租，位在台北市○○○路6之1號2樓租屋處為賭博
    場所，以電腦網際網路連線押注輪盤黑、紅、綠球之方式賭
    博，並與賭客對賭，由賭客以電話或前往上開處所當場下注
    ，金額自1百元至3千元不等，若押中黑、紅色即得依1比1之
    賠率，押中綠色得依32比1之賠率獲得彩金，若未押中則下
    注賭資歸丙○○所有，甲○○、乙○○則分別在上址擔任記
    帳及打掃工作，丙○○、甲○○、乙○○藉由上開電腦內賭
    博程式所設定之中獎或然率，而可共同獲取賭客下注金額約
    百分之10之利潤。嗣於同年12月4日晚間8時30分許，適有賭
    客黃弘期、邢麗、高經緯、卓玉慧、彭心榆（前開5人另由
    警局依社會秩序維護法裁處）在上址賭博時，為警當場查獲
    ，並扣得29吋電視1台、電腦主機1台、ＡＤＳＬ數據機1台
    、下注說明書1張、帳冊3本（2本為丙○○所有，餘為賭客
    卓玉慧所有）、記事本1本（為賭客彭心榆所有）、開盤紀
    錄17張、電話機4具及開盤號碼單31張。
三、案經台北市政府警察局報請臺灣台北地方法院檢察署檢察官
    偵查起訴。
    理  由
壹、有關證據能力有無部分：
一、按被告以外之人於審判外之言詞或書面陳述，除法律有規定
    者外，不得作為證據。又被告以外之人於審判外之陳述，經
    當事人於審判程序同意作為證據，法院審酌該言詞陳述或書
    面陳述作成時之情況，認為適當者，亦得為證據。當事人、
    代理人或辯護人於法院調查證據時，知有第159條第1項不得
    為證據之情形，而未於言詞辯論終結前聲明異議者，視為有
    前項之同意，刑事訴訟法第159條第1項及第159條之5分別定
    有明文。查被告丙○○、甲○○、乙○○對於在場之賭客黃
    弘期、高經緯、卓玉慧、彭心榆及證人陳先林等人於警詢中
    之陳述，在本院準備程序中，就證據能力一節均表示無意見
    ，且未於本案言語辯論終結前聲明異議，本院審酌上開等人
    於警詢時之陳述係彼等於案發後就各自親身經歷之事實所為
    者，依渠等陳述作成時之情況，並不無適當之情形，自均得
    為證據；又卷內之文書證據，亦無刑事訴訟法第159條之4之
    顯有不可信之情況與不得作為證據之情形，亦有證據能力，
    合先敘明。
貳、認定事實所憑之證據及認定之理由
一、訊據被告丙○○、甲○○、乙○○固坦承，被告甲○○曾於
    92年6月1日以每月1萬元之租金，向不知情陳先林承租台北
    市○○○路6之1號2樓房屋，並由被告丙○○購買電視、電
    腦主機及裝設ＡＤＳＬ數據機等物。而臺北市政府警察局刑
    事警察大隊於92年12月4日晚間8時30分許前往上址搜索時，
    被告丙○○（綽號兩粒）、乙○○（伯鑫）、甲○○（建興
    ）、證人卓玉慧（小慧）、高經緯（綽號綠毛）、黃弘期（
    綽號小六）、彭心榆、邢麗皆在場等情，惟均矢口否認有何
    意圖營利提供賭博場所及聚眾賭博犯行，均辯稱：渠等僅是
    準備賭博，賭場尚未開始營業並無獲利，僅是找朋友至該處
    看看云云。
二、經查：
  (一)、被告丙○○於警詢時暨臺灣台北地方法院92年聲羈字第39
      6號案審理中，自白在上址經營賭場，被告甲○○、乙○○亦自承以每日1千元之價格，受僱被告丙○○在上開賭
      場幫忙記帳、打掃、買東西等打雜工作，被告甲○○並參
      與賭博等情，且被告丙○○於九十二年十二月四日警詢供
      稱：「…我從九十二年十一月二十九日開始經營該賭場，
      每天固定賭三場…平均每一天之金額大約柒、捌拾萬元，
      但輸贏相抵後平均每日大約有貳萬元之進帳…目前該種輪
      盤遊戲的投資報酬率約是百分之十。輸贏的機率是在開牌
      前如果賭客共下注金額是十五萬元，其中下注黑色會開牌
      的金額有十萬，下注紅色會開牌的機率是五萬，則輪盤開
      黑牌的機率將高於紅牌百分之五十，所以平均獲利約有當
      場次下注金額百分之十的利潤…」等語，核與證人即在場
      賭客黃弘期、彭心榆、卓玉慧於警詢之證述相符（見偵卷
      第16至20頁、33至34頁、62至63頁、74－1頁、91至92 頁
      、97至98頁、218至221頁、233頁至234頁、238頁至239
      頁、242頁）。且有房屋租賃契約書、台北市政府警察局
      刑事警察大隊搜索扣押筆錄、扣押物品收據、扣押物品目
      錄表（見偵卷第114頁至118頁、第335頁至第339頁）在卷
      可稽，此外，復有與29吋電視1台、電腦主機1台、ＡＤＳ
      Ｌ數據機1台、下注說明書1張、帳冊3本、記事本1本、開
      盤紀錄17張、電話機4具、開盤號碼單31張扣案為證，是
      以被告3人之自白堪信與事實相符。
  (二)、至被告3人於原審及本院翻異前詞，改稱渠等僅是準備賭
      博， 賭場尚未開始營業並無獲利，僅是找朋友至該處看
      看云云，然該辯詞已與前揭被告自白與證人證詞不符，且
      觀諸現場查扣之被告丙○○所有二本帳冊，暨分屬證人卓
      玉慧、彭心榆所有之帳冊與記事本，被告丙○○帳冊所記
      載之內容，與證人卓玉慧簿冊之記載一致，而證人彭心榆
      所持有之簿冊，自28至12 ／3止，逐次分1、2、3欄以紅
      筆或黑筆記載「33500」等數字，與前揭被告丙○○、證
      人卓玉慧自92年11月28日起至92年12月3日止逐日分「A、
      B、C」記載之正負數相同，且均與查扣之開盤記錄相符，
      此有上開查扣之簿冊三本、記事本一本、開盤錄單十七紙
      可稽。復參之被告丙○○於警訊中自承，該賭場非屬會員
      制，因伊無現金，故賭客須記帳；嗣於臺灣台北地方法院
      92年聲羈字第39 6號案中，復承認伊有記載帳冊，有開始
      玩，但未拿到賭資等語；證人卓玉慧證稱，被告丙○○所
      有之帳冊，係登記朋友間輸贏之資料，其因被告丙○○記
      載凌亂，故回家按丙○○之帳冊再整理抄寫一本等語；另
      證人彭心榆亦陳稱，其所持有之記事本係紀錄每場開紅開
      黑可押注之金額（見偵卷第16頁、20頁、92頁、98頁、
      233頁），由此可知，上開簿冊確為記明賭客之輸贏資料
      ，益證被告3人已然著手於聚眾賭博，絕非僅止於預備階
      段；又意圖營利，聚眾賭博罪之成立，本不以已然獲得所
      營之利為要件，僅須出於營利之意圖，從事於聚眾賭博為
      已足，是被告等人縱未獲利，亦無礙本案賭博罪之成立，
      從而被告3人上開辯詞，洵無足採。至證人黃弘期、彭心
      榆均於原審改稱，渠等至上開處所並未賭博，黃弘期另稱
      伊於警詢時所言輸7萬多元，係至他處所輸云云；彭心榆
      亦改陳，前開記事本係記載做生意之帳冊云云，惟黃弘期
      無法說明伊究至何處輸7萬多元，彭心榆亦無法敘明何以
      如此作帳，顯見證人黃弘期、彭心榆於原審所言，厥為迴
      護被告等人之詞，要無可採，附此敘明。
  (三)、綜上，本件事證明確，被告3 人所辯尚非可採，其等犯行
      堪予認定。
三、核被告丙○○、甲○○、乙○○所為，均係犯刑法第268條
    前段之意圖營利供給賭博場所罪及同條後段之意圖營利聚眾
    賭博罪。被告丙○○、甲○○、乙○○3人間有犯意聯絡及
    行為分擔，均為共同正犯。又被告3人先後多次意圖營利供
    給賭博場所、意圖營利聚眾賭博犯行，時間緊接，犯罪構成
    要件相同，顯係基於概括犯意為之，應依連續犯規定論以一
    罪，並加重其刑。又被告3人係以1行為同時觸犯意圖營利供
    給賭博場所罪、意圖營利聚眾賭博罪，為想像競合犯，依刑
    法第55條之規定，應從重之意圖營利聚眾賭博罪處斷。公訴
    人認被告3人所犯上開二罪間，有方法、結果之牽連關係，
    容有誤會。又被告丙○○前因違反商標法案件，經臺灣台北
    地方法院判處有期徒刑3月，如易科罰金已3百元折算一日，
    於90年1 月19日以易科罰金執行完畢，有本院被告全國前案
    紀錄表1份在卷足憑，其於5年內再犯本件有期徒刑以上之罪
    ，核屬累犯，依刑法第47條之規定加重其刑。
四、原審未予詳查，遽為諭知被告3 人無罪之判決，自有未合，
    檢察官上訴意旨指摘原判決諭知無罪為不當，為有理由，自
    應由本院將原判決予以撤銷改判。爰審酌被告丙○○為賭場
    之主持人，犯罪情節較重較重，且係累犯，被告甲○○、乙○○僅至賭場記帳或打掃、買東西，犯罪情節較輕，被告3
    人提供賭博場所，聚眾賭博，敗壞社會風氣，被告3人之犯
    罪目的、動機、手段、犯罪後於原審及本院否認犯行等一切
    情狀，分別就被告丙○○，量處有期徒刑6月，被告甲○○
    、乙○○各量處有期徒刑4月，並均諭知易科罰金折算標準
    。
五、扣案之29吋電視1 台、電腦主機1台、ＡＤＳＬ數據機1台、
    下注說明書1張、被告丙○○所有之帳冊2本、開盤紀錄17張
    、電話機4具、開盤號碼單31張，均係被告丙○○所有，供
    犯罪所用之物，業據被告丙○○、甲○○、乙○○供明在卷
    ，依刑法第38條第一項第二款之規定，宣告沒收。另卓玉慧
    之帳冊1本及彭心榆之記事本1本，非被告等人所有，自不得
    沒收之。至查扣之現金22萬7千1百元係從在場之證人黃弘期
    （查扣1萬9千元）、高經緯（查扣3千1百元）、卓玉慧（查
    扣5千元）、彭心榆（查扣20萬元）身上或持有之皮包內起
    獲之情，亦據被告丙○○、甲○○、證人黃弘期、高經緯、
    卓玉慧、彭心榆陳述甚詳，且經原審勘驗查獲蒐證錄影帶內
    容無誤，亦有原審94年9月5日勘驗筆錄可稽，證人黃弘期、
    高經緯、卓玉慧、彭心榆亦均否認查扣之現金係賭資，是以
    上開查扣之現金，既屬渠等所有，而非被告等所有，亦不得
    諭知沒收，併此敘明。
六、被告甲○○經合法傳喚，無正當理由不到庭，爰不待其陳述
     逕行判決。
據上論斷，應依刑事訴訟法第369條第1項前段、第364條、第371
條、第299條第1項前段，刑法第28條、第56條、第268條、第55
條、第47條、第41條第1項、第38條第1項第2款、第3項、罰金罰
鍰提高標準條例第1條前段、第2條，判決如主文。
本案經檢察官黃柏齡到庭執行職務。
中    華    民    國    95    年    3     月    7     日
              刑事第二十庭審判長法  官  尤豐彥
                                法  官  張明松
                                法  官  吳鴻章
以上正本證明與原本無異。
不得上訴。
                                書記官  魏淑娟
中    華    民    國    95    年    3     月    9     日
附錄：本案論罪科刑法條全文
刑法第二百六十八條
意圖營利，供給賭博場所或聚眾賭博者，處三年以下有期徒刑，
得併科三千元以下罰金。


司法院資訊處製作；財團法人民間司法改革基金會備份。
